ACORDAO-COMPLETO-2359706

ACÓRDÃO 13969/2019 ATA 41/2019 - PRIMEIRA CÂMARA

VISTOS, relatados e discutidos estes autos que tratam de recurso de reconsideração interposto pela empresa Anísio Mioto Eventos & Cia. Ltda - ME, contra o Acórdão 1.852/2019-TCU-1ªCâmara;
ACORDAM os Ministros do Tribunal de Contas da União, reunidos em Sessão de Primeira Câmara, ante as razões expostas pelo Relator, em:
9.1. realizar diligência à empresa For You Produções Artísticas (10.237.962/0001-12) , representante da banda Roupa Nova à época dos fatos, e ao Sr. Paulo César Santos (XXX.523.987-XX) , seu dirigente, para que:
9.1.1 informe a este Tribunal se a banda Roupa Nova realizou show em Jales/SP, por ocasião da "41ª Feira Agrícola, Comercial, Industrial e Pecuária de Jales - FACIP 2010", na data de 17/4/2010, bem como os valores recebidos a título de cachê por meio da empresa Anisío Mioto Eventos & Cia (10.895.535/0001-21) ; 
9.1.2. se ainda possuírem, encaminhem os recibos que comprovem o recebimento dos sobreditos valores;
9.2. esclarecer aos diligenciados que as informações acima tem por finalidade subsidiar a instrução e julgamento de tomada de contas especial em que se apura a regularidade na aplicação de recursos públicos federais transferidos pelo Ministério do Turismo ao município de Jales/SP.

Recurso de Reconsideração em Tomada de Contas Especial.

Primeira Câmara

Município de Jales - SP.

3. Recorrente: Anísio Mioto Eventos & Cia. Ltda - ME (10.895.535/0001-21).

13.1. Ministros presentes: Benjamin Zymler (na Presidência), Walton Alencar Rodrigues (Revisor) e Vital do Rêgo (Relator).
13.2. Ministro-Substituto convocado: Augusto Sherman Cavalcanti.
13.3. Ministro-Substituto presente: Weder de Oliveira.

ACORDAO-COMPLETO-2543738

Acórdão 4172/2022 - Primeira Câmara

ACORDAO-COMPLETO-2411030

Acórdão 3544/2022 - Primeira Câmara

VITAL DO RÊGO

Ministro Bruno Dantas.

Trata-se de recurso de reconsideração interposto pela empresa Anísio Mioto Eventos & Cia Ltda., contratada pelo município de Jales/SP, contra o Acórdão 1852/2019-TCU-Primeira Câmara (peça 48) , in verbis:
9.1. com fundamento nos arts. 1º, inciso I, 16, inciso I, 17 e 23, inciso I, da Lei 8.443/1992 c/c os arts. 1º, inciso I, 207 e 214, inciso I, do Regimento Interno/TCU, em julgar regulares as contas das empresas L S Music Produções Artísticas Ltda. e F & S Produções Artísticas Ltda., dando-lhes quitação plena;
9.2. com fundamento nos arts. 1º, inciso I, 16, inciso III, alíneas 'b' e 'c', e 19, da Lei 8.443/1992, julgar irregulares as contas de Humberto Parini e Anísio Mioto Eventos & Cia. Ltda. ME e condená-los ao pagamento do débito discriminado a seguir, atualizado monetariamente e acrescido dos juros de mora devidos, calculado desde a data de ocorrência indicada até sua efetiva quitação, na forma da legislação vigente, fixando o prazo de 15 (quinze) dias, a contar do recebimento da notificação, para que seja comprovado, perante este Tribunal, o recolhimento da quantia ao Tesouro Nacional, nos termos do art. 23, inciso III, alínea "a", da referida Lei, c/c o art. 214, inciso III, alínea "a", do Regimento Interno do TCU:
9.2.1. débito solidário de Humberto Parini e da empresa Anísio Mioto Eventos & Cia. Ltda. ME:
	VALOR ORIGINAL (R$) 
	DATA DA OCORRÊNCIA

	80.000,00 (D) 
	01/7/2010

9.2.2. débito individual de Humberto Parini:
	VALOR ORIGINAL (R$) 
	DATA DA OCORRÊNCIA

	120.000,00 (D) 
	01/7/2010

	196,16 (C) 
	23/7/2010

9.3. com fundamento no art. 57 da Lei 8.443/1992, aplicar a Humberto Parini e à empresa Anísio Mioto Eventos & Cia. Ltda. ME multa, individualmente, no valor de R$ 40.000,00 (quarenta mil reais) e R$ 16.000,00 (dezesseis mil reais) , respectivamente, atualizado monetariamente desde a data do presente acórdão até a do efetivo recolhimento, se for pago após o vencimento, na forma da legislação vigente, fixando o prazo de 15 (quinze) dias, a contar do recebimento da notificação, para que seja comprovado, perante este Tribunal, o recolhimento da quantia ao Tesouro Nacional, nos termos do art. 23, inciso III, alínea "a", da referida Lei, c/c o art. 214, inciso III, alínea "a", do Regimento Interno do TCU;
9.4. com fundamento no art. 26 da Lei 8.443/1992, autorizar, se requerido, o pagamento da importância devida em até 36 (trinta e seis) parcelas mensais e consecutivas, fixando o prazo de 15 (quinze) dias, a contar do recebimento da notificação, para que seja comprovado, perante este Tribunal, o recolhimento da primeira parcela, e de 30 (trinta) dias, a contar da parcela anterior, para que seja comprovado o recolhimento das demais parcelas, devendo incidir sobre cada valor mensal os devidos acréscimos legais, na forma prevista na legislação vigente, além de alertar que a falta de comprovação do recolhimento de qualquer parcela importará no vencimento antecipado do saldo devedor, nos termos do art. 217 do Regimento Interno do TCU;
9.5. com fundamento no art. 28 da Lei 8.443/1992, autorizar, desde logo, a cobrança judicial das dívidas, caso não atendida a notificação;
9.6. com fundamento no art. 16, § 3º, da Lei 8.443/1992, c/c art. 209, § 7º, do Regimento Interno do TCU, remeter cópia deste acórdão à Procuradoria da República em São Paulo, para adoção das medidas que entender cabíveis;
9.7. dar ciência deste acórdão ao Ministério do Turismo e aos responsáveis;
9.8. determinar à unidade instrutora de origem que cadastre o representante legal da empresa L S Music Produções Artísticas Ltda., conforme procuração juntada à peça 37.
2.	A Serur, após análise, manifestou-se pelo conhecimento e negativa de provimento do recurso, por meio dos pareceres e instrução que reproduzo a seguir, com os ajustes de forma pertinentes (peças 80/81) :
HISTÓRICO
2.	A tomada de contas especial (TCE) sob comento foi instaurada pelo Ministério do Turismo em desfavor de Humberto Parini, ex-prefeito municipal de Jales (SP) , em razão da  impugnação das despesas do Convênio 148/2010 (Siafi/Siconv 732316) , celebrado com a referida municipalidade, com vigência de 14/4/2010 a 29/9/2010 (peça 1, p. 59-61 e 89) , no valor de R$ 240.000,00, sendo R$ 200.000,00 a cargo do concedente e R$ 40.000,00 de contrapartida, tendo por objeto o apoio à realização do evento intitulado "41ª Feira Agrícola, Comercial, Industrial e Pecuária de Jales - FACIP 2010".	
2.1.	Embora o evento estivesse previsto para ocorrer em 14/4/2010, os recursos federais foram creditados na conta específica do convênio em 01/7/2010 (peça 11, p. 49) .
2.2.	A análise da prestação de contas do convênio promovida pelo concedente concluiu pela sua reprovação devido à irregularidade física, conforme consignado na nota técnica 29/2013 (peça 1, p. 177-181) e no relatório de TCE 357/2014 (peça 1, p. 221-227) .
2.3.	Instaurada a TCE, além do ex-prefeito, a unidade instrutora também promoveu a citação solidária das empresas Anísio Mioto Eventos & Cia. Ltda. ME, L S Music Produções Artísticas Ltda. e F & S Produções Artísticas Ltda., contratadas por inexigibilidade de licitação para intermediar a apresentação de shows artísticos (peça 14) . 
2.4.	No mérito, a unidade instrutora propôs acatar integralmente as alegações de defesa apresentadas pelas Empresas L. S. Music Produções Artísticas Ltda. e F & S Produções Artísticas Ltda., julgando regulares, com quitação plena, suas contas; acatar parcialmente as alegações de defesa apresentadas pela Empresa Anisio Mioto Eventos & Cia. Ltda. ME e por Humberto Parini; julgar irregulares as contas da Empresa Anisio Mioto Eventos & Cia. Ltda. ME e de Humberto Parini, com a imputação integral do débito apenas a este último, a aplicação da multa prevista no art. 57 da Lei 8.443/1992 ao ex-prefeito e aplicação da multa do art. 58, inc. I, da Lei 8.443/1992 à empresa Anísio Mioto Eventos & Cia. Ltda. ME (peça 44) . 	O MP/TCU (peça 47) anuiu à proposta da unidade técnica (peça 49) .
2.5.	O relator, por sua vez, acatou parcialmente à proposta da unidade instrutora, por entender que não foi possível comprovar o nexo de causalidade entre os recursos transferidos e a prestação do serviço pela Empresa Anisio Mioto Eventos & Cia. Ltda. ME, atribuindo-lhe, dessa forma, o débito proporcional e a multa do art. 57.
2.6.	Inconformada, a Empresa Anisio Mioto Eventos & Cia. Ltda. ME interpôs recurso de reconsideração contra o Acórdão 1852/2019-TCU-Primeira Câmara, relatado pelo Ministro Bruno Dantas,  requerendo que o Tribunal afaste a condenação em débito e a multa que lhe foi imposta ou, alternativamente, requer que seja afastada a condenação em débito, já que, em sua opinião, foi comprovado o nexo de causalidade entre os recursos transferido e o recebimento pelos artistas por meio de seu representante.  
ADMISSIBILIDADE
3.	Reitera-se o exame preliminar de admissibilidade contido na peça 68, ratificado pelo Relator, Ministro Vital do Rêgo, na peça 72, que concluiu pelo conhecimento do recurso, suspendendo-se os efeitos dos itens 9.2, 9.2.1, 9.3 e 9.5 do Acórdão 1852/2019-TCU-Primeira Câmara, em relação à recorrente e ao outro responsável condenado em solidariedade, eis que preenchidos os requisitos processuais aplicáveis à espécie.
MÉRITO
4.	Delimitação
4.1.	 Constitui objeto do recurso as seguintes questões:
	a) se houve cerceamento de defesa a ocasionar a nulidade da decisão recorrida (peça 54, p. 2-3) ;  
	b) se cabe o débito atribuído à recorrente (peça 54, p. 3-12;17 e peça 55) ;
	c) se cabe a multa aplicada à recorrente (peça 54, p. 12-14) ;
	d) se ocorreu irregularidade na licitação realizada por inexigibilidade (peça 54, p. 14-16) .
e) se a recorrente agiu com boa-fé (peça 54, p. 3 e 16) .
5.	Se houve cerceamento de defesa a ocasionar a nulidade da decisão recorrida (peça 54, p. 2-3) .  
5.1.	A recorrente defende que seja declarada nula a decisão atacada, com base nos seguintes argumentos:
	a) a decisão não observou o devido processo legal, considerando que foi requerida a produção de provas, inclusive a oitiva de testemunhas, o que não foi atendido;
	b) o julgado contrariou o relatório da instrução;
	c) deve ser declarada nula a decisão definitiva, com a nulidade do acórdão recorrido, para designação de audiência, instrução do feito e produção de todas as provas requeridas.  
Análise
5.2.	A tese da recorrente não está correta, considerando que não apresenta fundamento que comprove sua alegação. A defesa da recorrente foi precedida da devida comunicação processual, no caso, da regular citação. Exerceu o contraditório e a ampla defesa na fase externa da TCE, quando foi instada a se manifestar mediante o Ofício 0060/2017-TCU/SECEX-GO, de 3/2/2017 (peça 21) , e apresentou defesa conforme correspondência, de 2/3/2017 à peça 32, p. 1-19.
5.3.	Registre-se que o TCU se manifesta apenas com base em provas documentais, conforme preceito do art. 162 do Regimento Interno, a respeito das quais, ao contrário do que afirma o recorrente, não há que se falar em não atendimento. É de iniciativa do responsável carrear aos autos as provas de sua defesa, prescindindo de autorização do Tribunal para tanto, o que, de forma alguma, infringe o princípio do devido processo legal.
5.4.	Quanto à prova testemunhal, no processo de controle externo não é admitida, diversamente do que ocorre no processo civil ou no processo penal, dada a ausência de previsão legal nesse sentido, cabendo à parte apresentá-la também em forma documental, caso seja de seu interesse. o que não impossibilita o exercício do contraditório e da ampla defesa (Acórdão 1230/2019-TCU-Plenário, da relatoria do Ministro Raimundo Carreiro, 10941/2018-TCU-1ª Câmara, da relatoria do Ministro Benjamin Zymler e 7795/2015-TCU-2ª Câmara, da relatoria do Ministro André de Carvalho) .
5.5.	Quanto ao fato de o relator deliberar distintamente da unidade instrutora, cabe registrar que a instrução da unidade técnica não vincula o relator, o qual pode ou não adotar as análises técnicas como razões de decidir, uma vez que cabe ao Tribunal, como órgão julgador, decidir livremente de acordo com suas convicções e com base na persuasão racional das provas constantes dos autos (Acórdão 6294/2018-TCU-Segunda Câmara, relatoria do Ministro Vital do Rêgo, 2.248/2018-Plenário, da relatoria do Ministro José Múcio e Acórdão 78/2017-TCU-Plenário, relatoria do Ministro Bruno Dantas) .
5.6.	Assim, não se identificou quaisquer dos vícios processuais questionados, uma vez que as provas que a recorrente afirma que foram pleiteadas poderiam ter sido acostadas por oportunidade da apresentação das alegações de defesa, em forma documental, na forma de declarações ou da transcrição de eventuais depoimentos. 
6.	Se cabe o débito atribuído à recorrente (peça 54, p. 3-12;17 e peça 55) .
6.1.	O recorrente afirma não haver irregularidades para sua condenação ao pagamento de débito, impondo-se o afastamento da medida, tendo em vista os seguintes argumentos: 
a) a Empresa Anísio Mioto Eventos & Cia. Ltda. ME não praticou ato lesivo e sempre atentou aos princípios da Administração Pública, pois agiu dentro da legalidade;
b) é fato incontroverso que houve a contratação do Grupo Musical Roupa Nova para apresentação na cidade de Jales/SP, no dia 17/4/2010, um sábado;
c) houve a apresentação do referido grupo musical na cidade de Jales/SP conforme contratado, sendo que tal apresentação restou comprovada nos autos;
d) mesmo após longos anos do show, ainda pode-se verificar na internet que existem notícias sobre a realização do evento, conforme matérias já anexadas, sendo notória a realização do evento, fato este que facilmente foi comprovado, conforme reconhecido na decisão;
e) à época, tanto o Ministério do Turismo, como a recorrente e as autoridades governamentais contratantes possuíam sólidas razões para crer que o procedimento de inexigibilidade de licitação era realmente o mais adequado para a contratação em tela;
f) a inexigibilidade de licitação para contratação foi fundamentada em parecer jurídico da própria municipalidade, a documentação da empresa contratada foi entregue e apresentada sem nenhuma incorreção, inexistindo questionamento a esse respeito;
g) foram os próprios artistas que indicaram a recorrente para formalizar a contratação e consequente apresentação no Município de Jales/SP, conforme declaração já anexada no processo;
h) os próprios artistas, mesmo após quatro anos da data do evento, afirmaram que recorrente era detentora de total exclusividade na comercialização de shows da Banda Roupa Nova durante o ano de 2010 para a cidade de Jales/SP, e toda a região do entorno de Votuporanga, conforme acordado comercialmente;
i) a declaração de exclusividade datada de 2014 (peça 32, p. 9) é por conta de que tal documento não foi exigido na época da contratação, sendo exigido tão somente a Carta de Exclusividade com reconhecimento de firma em cartório já anexada nos autos; 
j) não houve ausência de nexo de causalidade, considerando que os valores foram revertidos aos artistas para realização do show, através de seu empresário, na época indicado pelos artistas para a contratação, conforme comprovante bancário apresentado pelo ex-prefeito e emitido pelo Município de Jales, restando notório o recebimento do valor pelos artistas da Banda Roupa Nova, pois é fato que se apresentaram na cidade de Jales, ou seja, o serviço foi devidamente prestado e sem incorreções;
k) o pagamento foi destinado aos artistas para se apresentarem, o que ocorreu através da recorrente que era exclusiva na época, não só para a data, mas também para o ano de 2010 e região, de forma que a suposta irregularidade apontada de que a contratação em tese não obedeceu os requisitos da lei de licitações, por si só, não tem o condão de ensejar a devolução do valor pago pela apresentação do show, pois é inequívoco que o mesmo foi realizado; 
l) o Acórdão 1435/2017-TCU-Plenário, cujo trecho foi transcrito à peça 54, p. 7-8, é precedente no qual o próprio TCU reconhece que havendo comprovação de pagamento à empresa detentora de carta de exclusividade, a qual foi indicada pelos artistas, bem como a comprovação de que o serviço foi prestado, não há que se falar em devolução do valor recebido pelo convênio para prestação dos serviços;
m) na própria instrução do processo (peça 44, p. 8) , cujo trecho foi transcrito à peça 54, p.7, a unidade técnica reconhece que a devolução do valor causaria enriquecimento ilícito do Estado, pois é notório que os artistas se apresentaram e receberam; 
n) a unidade técnica traz ainda, no item 52 da instrução, decisões recentes em que o TCU tem adotado entendimento de que, inexistindo indícios de dano ao erário e comprovado que o objeto conveniado foi executado com os recursos do ajuste, não há que se falar em impugnação dos recursos federais repassados à convenente;
o) também o MP/TCU, em seu parecer à peça 47, se manifestou no sentido de acolher a instrução e afastar o débito;
p) de acordo com  jurisprudência do Superior Tribunal de Justiça transcrita à peça 54, p. 10-11 (Recurso especial improvido (REsp nº 928.315/MA, Rel. Ministra ELIANA CALMON, DJ de 29/06/2007, p. 573) , não há que se declarar irregular o contrato e as contas, tampouco determinar a devolução pago pelo show da Banda Roupa Nova, pena de enriquecimento ilícito da União, pois inadmissível que o contratado sofra dupla penalidade em devolver um valor que foi utilizado para pagamento do cachê dos artistas, impostos e demais despesas e ainda franquear gratuitamente o show realizado, em afronta ao art. 59, da Lei 8666/1993; 
q) só presta serviço quem recebe pelo mesmo, caso contrário, o show não teria ocorrido, restando evidente o nexo causal entre a liberação dos valores, o pagamento efetuado, a destinação do recurso e o recebimento pelos artistas e a empresa indicada pelos artistas;
r) não há nos autos qualquer indicativo que o valor praticado estaria acima da média de mercado na época, e caso seja necessário, requer seja realizada pesquisa nesse sentido para comprovação de que o valor estava na média de mercado;
s) existe processo judicial em andamento (0000717-67.2018.8.26.0297) em trâmite pela Comarca de Jales, onde está sendo discutido o mesmo assunto, estando no aguardo do julgamento de conflito de competência no S.T.J. (peça 55) , requerendo o arquivamento do presente procedimento de TCE ou sobrestamento do presente feito até final decisão judicial da questão, visto que hipotética condenação nesse procedimento, bem como no processo judicial em  andamento, acarretará possibilidade de recebimento em duplicidade pela União. 
Análise
6.2.	Os argumentos da recorrente não merecem prosperar. Conforme registrado no voto condutor (peça 49, p. 1) , repisa-se, não se questiona a execução da apresentação artística pela Banda Roupa Nova, na cidade de Jales, no dia 17/4/2010, mas a comprovação do nexo causal entre os recursos federais repassados e o efetivo recebimento pelo artista ou por ser representante devidamente habilitado, o que não ocorreu.
6.3.	O débito atribuído à Empresa Anisio Mioto Eventos & Cia. Ltda. ME decorre dessa não comprovação, considerando como fundamento o entendimento desta Corte de Contas assentado no recente Acórdão 1435/2017-TCU-Plenário, da relatoria do Ministro Vital do Rêgo, que apreciou consulta formulada pelo Ministério do Turismo acerca da contratação por inexigibilidade de licitação, com fundamento no art. 25, inciso III, da Lei 8666/1993:
 (...) 
9.2.1. a apresentação apenas de autorização/atesto/carta de exclusividade que confere exclusividade ao empresário do artista somente para o (s) dia (s) correspondente (s) à apresentação deste, sendo ainda restrita à localidade do evento, não atende aos pressupostos do art. 25, inciso III, da Lei 8.666/1993, representando impropriedade na execução do convênio;
9.2.2. do mesmo modo, contrariam o sobredito dispositivo legal as situações de contrato de exclusividade - entre o artista/banda e o empresário - apresentado sem registro em cartório, bem como de não apresentação, pelo convenente, do próprio contrato de exclusividade;
9.2.3. tais situações, no entanto, podem não ensejar, por si sós, o julgamento pela irregularidade das contas tampouco a condenação em débito do (s) responsável (is) , a partir das circunstâncias inerentes a cada caso concreto, uma vez que a existência de dano aos cofres públicos, a ser comprovada mediante instauração da devida tomada de contas especial, tende a se evidenciar em cada caso, entre outras questões, quando:
9.2.3.1. houver indícios de inexecução do evento objeto do convênio; ou
9.2.3.2. não for possível comprovar o nexo de causalidade, ou seja, que os pagamentos tenham sido recebidos pelo artista ou por seu representante devidamente habilitado, seja detentor de contrato de exclusividade, portador de instrumento de procuração ou carta de exclusividade, devidamente registrados em cartório.
6.4.	No caso, não foi apresentado o contrato de exclusividade registrado em cartório entre a Banda Roupa Nova e a recorrente, como exigido no item 9.2.1 e 9.2.2. retro, referido para o enquadramento no art. 25, inciso III, da Lei 8.666/1993. 
6.5.	Entretanto, não seria esse o impeditivo, de acordo com o acórdão, a ensejar a irregularidade das contas com a aplicação do débito, já que há indícios de que o evento, de fato, ocorreu. Também não seria impeditivo eventual indicativo de valor cobrado acima do mercado, pois inexistiu neste processo, como bem enfatizou a recorrente. O que ocasionou o débito, reforça-se, foi a não comprovação do nexo causal (item 9.2.3.2 do referido Acórdão 1435/2017-TCU-Plenário) .
6.6.	Ainda que haja comprovação de que a dita representante da Banda Roupa Nova foi paga pelo convenente, não há comprovação de que os artistas que se apresentaram receberam pelo show. Nesse caso, a jurisprudência desta Corte de Contas corrobora o referido precedente no sentido de que a ausência de recibo ou documento congênere que comprove o efetivo recebimento do cachê pelo artista ou pelo seu representante exclusivo, devidamente habilitado, implica a imputação de débito solidário entre o gestor do convenente e a empresa intermediadora, uma vez que impede o estabelecimento do nexo causal entre os recursos transferidos e os serviços artísticos prestados (Acórdão 3580/2019-TCU-Primeira Câmara, da relatoria do Ministro Augusto Shermann, 6328/2018-1ª Câmara, da relatoria do Ministro Bruno Dantas e 11867/2018-1ª Câmara, da relatoria do Ministro Benjamin Zymler) .  
6.7.	O fato de não haver questionamentos acerca da utilização do procedimento de inexigibilidade de licitação e de estar fundamentado em parecer jurídico não justifica sua utilização sem os requisitos legais necessários, como quis defender a recorrente, considerando estar assente na minuta do convênio examinada pelo parecerista (alínea "oo" do item II da Cláusula Terceira - das obrigações dos partícipes) a necessidade de apresentação de cópia do contrato de exclusividade dos artistas com o empresário contratado, registrado em cartório, na hipótese de inexigibilidade prevista no inciso III do art. 25, da Lei 8.666/1992 (peça 1, p. 39 e 59) .
6.8.	Embora a recorrente insista em afirmar que os artistas da Banda Roupa Nova a declararam detentora de total exclusividade na comercialização de shows da Banda Roupa Nova durante o ano de 2010, essa informação é desprovida da comprovação documental necessária (contrato de exclusividade registrado em cartório ou evidências de que a referida banda foi paga com os recursos federais) , portanto ineficaz para comprovar o nexo causal necessário. 
6.9.	Somente a existência de declaração de exclusividade apresentada à peça 32, p. 9, é insuficiente para tal. Diversamente, é prova de que quem a apresenta não é empresário do artista ou banda; se o fosse, apresentaria o instrumento adequado para representar o artista e assumir obrigações e direitos em nome dele nas relações negociais com terceiro, que é o contrato de empresariado entre ambos. Dessa forma, como já enfatizado, a mera declaração de exclusividade, é insuficiente para tal (Acórdão 3575/2019-TCU-Segunda Câmara, da relatoria do Ministro André de Carvalho, 936/2019-Plenário, da relatoria do Ministro José Múcio, 6076/2016-1ª Câmara da relatoria do Ministro Marcos Bemquerer) .
6.10		Também não procede o afastamento do débito mediante a alegação de ser este o entendimento tanto da unidade técnica como do MP/TCU, considerando que ambos os pareceres não vinculam o relator, como já registrado no item 5.5. retro.
6.11.	Quanto ao precedente do Superior Tribunal de Justiça trazido pela recorrente (REsp nº 928.315/MA, Rel. Ministra ELIANA CALMON, DJ de 29/06/2007, p. 573) , trata-se de indenização do contrato em virtude de serviços prestados em contrato administrativo anulado, hipótese que não se aplica ao presente caso.
6.12.	Em relação à mencionada ação civil pública em trâmite (Processo 0000717-67.2018.8.26.0297) , ainda que já houvesse resultado, não influenciaria o presente processo, ante o fato de que é assente na jurisprudência do TCU o princípio da independência das instâncias, o qual consolidou o entendimento de que a sentença proferida pelo juízo cível, sob qualquer fundamento, não vincula a decisão administrativa proferida pelo TCU, à exceção da sentença absolutória proferida no juízo criminal fundada no reconhecimento da inexistência material do fato ou na negativa de autoria, que tem habilidade para impedir a responsabilização civil e administrativa do agente (Acórdão 10939/2018-TCU-Primeira Câmara, da relatoria do Ministro Augusto Sherman, 6903/2018-TCU-2ª Câmara da relatoria da Ministra Ana Arraes e 131/2017 - Plenário, da relatoria do Ministro Walton Alencar) . 
6.13.	Assim, o débito atribuído à recorrente decorre da não comprovação do nexo de causalidade entre os recursos federais repassados e o efetivo recebimento pela Banda Roupa Nova devido aos serviços artísticos prestados.
7.	Se cabe a multa aplicada à recorrente (peça 54, p. 12-14) . 
7.1.	O recorrente defende que não cabe a aplicação da multa, com base nos seguintes argumentos: 
 	a) a contratação foi lícita e atendeu os requisitos legais;
	b) para conseguir efetuar shows durante todo o ano, os artistas se valem de empresas de sua confiança, especialmente no início de cada ano, negociando datas e épocas de exclusividade, para ter uma agenda de shows constante, tanto é que foi outorgada exclusividade para a recorrente durante todo o ano de 2010, e não só para uma data, como equivocadamente foi aduzido no julgado;
	c) essa parceria para o artista é essencial, pois as empresas possuem conhecimento e capacidade técnica para produzir, promover todas as necessidades exigidas, zelar pela melhor produção da apresentação, como traslados, escoltas, equipamentos exigidos, vans, técnicos, som, iluminação, hospedagens, alimentação, acesso ao evento, entre outras, inerentes à realização do show, obrigações estas que são todas assumidas pela empresa designada pelo artista;
	d) as empresas garantem ao artista praticamente toda a agenda de shows do ano, tendo total exclusividade para representá-los, conforme pode-se verificar nos autos com relação às  cartas e declarações de exclusividade;
	e) para a grande maioria dos artistas, é inviável e praticamente impossível a produção do show por conta própria em diversos locais no mesmo período, pois não possuem estrutura, organização e conhecimento suficiente para tanto. Por conta disso é que pactuam exclusividade para empresas de sua confiança, as quais são especializadas e detentoras de capacidade técnica inquestionável, tanto é que o show foi realizado de forma irretocável;
	f) um evento desse porte (show musical) demanda um aparato técnico considerável, tanto é que no ato da contratação todas as obrigações inerentes a realização do show ficaram a cargo da empresa contratada pelo Município de Jales;
	g) a recorrente ficou responsável por toda a logística e todas as circunstâncias inerentes à realização de um show, arcando com todos os custos de passagens aéreas, ônibus leito rodoviário, hospedagens, diárias de alimentação, tributos e cachê.
Análise
7.2.	Os argumentos da recorrente não merecem prosperar, uma vez que a contratação não atendeu aos requisitos legais exigidos para o enquadramento no art. 25, inciso III, da Lei 8.666/1992.
7.3.	Nesse caso, a multa aplicada se fundamenta no art. 57, da Lei 8.443/1992, que é regulamentado pelo art. 267, do RI/TCU:
Art. 267. Quando o responsável for julgado em débito, poderá ainda o Tribunal aplicar-lhe multa de até cem por cento do valor atualizado do dano causado ao erário, conforme estabelecido no art. 57 da Lei nº 8.443, de 1992.
7.4.	Ao contrário do que afirma, o recorrente concorreu de forma solidária para o dano ao erário como verificado no item 6 retro, tendo suas contas sido julgadas irregulares com débito, situação que é passível de multa, conforme a Lei 8.443/1992.
7.5.	No presente caso, como já referido, a multa aplicada em função da existência de débito é de até 100% do valor atualizado do dano causado ao erário.
7.6.	Nesse contexto, e considerando que o valor atualizado do débito até 4/4/2018 era de R$ 318.391,97 (peça 44) , o relator poderia ter aplicado multa até este valor. Isso porque não é possível um cálculo matemático e milimétrico acerca do montante da pena de multa, existindo, tão somente, limites dentro dos quais a sua aplicação encontra lastro legal. Todavia, a multa não chegou a 10% do valor atualizado do débito.
7.7.	Assim, a penalidade de multa não pode ser afastada, estando seu valor dentro do limite estipulado pela Lei 8.443/1992 e pelo RI/TCU.
8.	Se ocorreu irregularidade na licitação realizada por inexigibilidade (peça 54, p. 14-16) .
8.1.	O recorrente afirma não haver irregularidades na modalidade de inexigibilidade de licitação, , tendo em vista os seguintes argumentos: 
a) o requisito indispensável para a regular contratação, através de inexigibilidade de licitação, art. 25, inc. III, da Lei 8.666/1993, é a consagração do artista pela crítica especializada ou pela opinião pública - segundo os exatos termos da lei;
b) nesse diapasão, ensina o mestre Helly Lopes: "O essencial para legitimar a dispensa do procedimento licitatório é que o artista seja consagrado pela crítica especializada ou pela opinião pública." ;
	c) as noções de "consagração", "crítica especializada" e "opinião pública" são conceitos jurídicos indeterminados, ou seja, termos extrajurídicos, abertos, cujo sentido e alcance são preenchidos pela margem de apreciação da autoridade administrativa ao ponderar as circunstâncias do caso concreto, mas nem por isso livre da esfera de controle externo exercida pelo TCU à luz da impessoalidade, moralidade, publicidade, economicidade, razoabilidade e proporcionalidade. Todos esses princípios foram respeitados;
d) o artista é consagrado pela opinião pública ou pela crítica especializada, então a Administração Pública pode fazer uso de uma inexigibilidade licitatória. Presente aquele pré-requisito fático ("consagração pela crítica especializada ou pela opinião pública") , legitimada estará a ausência de licitação;
e) não há necessidade de provas da consagração dos artistas em comento, pois a verdadeira consagração pública há de ser notória e os fatos notórios prescindem de comprovação, ainda mais tratando-se dos referidos artistas já mencionados acima, os quais dispensam comentários;
f) quanto ao fundamento da inexigibilidade de licitação - a inviabilidade de competição, cabe destacar que só existe competitividade quando houver mais de uma possibilidade efetiva de contratação, quer no que se refere ao objeto (mais de um) , quer no que concerne ao fornecedor, produtor ou prestador (mais de um) ;
g) ainda que fosse feita a licitação esta seria irrealizável, tendo em vista a ausência de competitividade entre os participantes, já que não haveria outro modo de contratar o artista programado para realização do evento que não fosse através da recorrente. Os próprios artistas afirmam dessa forma;
h) em não havendo possibilidade de competição, se está diante de um caso típico de inexigibilidade de licitação, conforme se evidencia no presente caso;
	Análise
8.2.	Os argumentos do recorrente não merecem prosperar. Conforme apontado no item 6 retro e no item 8 a 19 do voto condutor do acórdão recorrido, não se questiona o reconhecimento da consagração do artista, no caso, a Banda Roupa Nova, mas a falta de comprovação de que houve o efetivo recebimento pelos artistas, de pagamento dos serviços prestados, oriundos dos recursos federais repassados por meio do Convênio 148/2010.
8.3.	A recorrente deixou de apresentar elementos que comprovassem sua representação legal da Banda Roupa Nova, além de qualquer documento capaz de demonstrar que houve a reversão da totalidade do valor despendido para custear a apresentação para a referida Banda, o que viola o art. 25, inciso III, e art. 26, parágrafo único, da Lei 8.666/1993, o termo do convênio, no caso de utilização do procedimento de inexigibilidade de licitação e a jurisprudência desta Corte de Contas,  exemplificada no Acórdão 96/2008-TCU-Plenário, relatado pelo Ministro Relator Benjamin Zymler, anterior à celebração do convênio, entre outros, já citados no item 6.6 retro. 
8.4.	Também não se pode afirmar que houve inviabilidade de competição como quis defender o recorrente, considerando estar consolidado, na jurisprudência deste Tribunal, o entendimento de que a apresentação do contrato de exclusividade, entre artistas e o empresário contratado, é indispensável para caracterizar a hipótese de inexigibilidade de licitação, prevista no art. 25, inciso III, da Lei de Licitações. No caso, inexistiu contrato de exclusividade a confirmar uma representação privativa para qualquer evento em que a Banda Roupa Nova fosse demandada (3478/2019-2ª Câmara, relatoria do Ministro Marcos Bemquerer, 936/2019-Plenário, relatoria do Ministro José Múcio e 3580/2019-1ª Câmara, da relatoria do Ministro Augusto Shermann) .
8.5.	Assim, a irregularidade na licitação consistiu na utilização do procedimento de inexigibilidade de licitação com base no art. 25, inciso III, da Lei 8.666/1992, para contratação de empresa agenciadora da Banda Roupa Nova, sem a caracterização da inviabilidade de competição, tendo em vista que simples autorizações dos próprios artistas ou cartas de exclusividade não se prestam a comprovar a inviabilidade de competição, porquanto não retratam uma representação privativa para qualquer evento em que o profissional for convocado. 
9.	Se a recorrente agiu com boa-fé (peça 54, p. 3 e 16) ;
9.1.	A recorrente afirma que agiu de boa-fé, não causou prejuízo ao erário, pois o serviço foi prestado. 
Análise
9.2.	A condenação em débito da empresa recorrente se deve exclusivamente à ausência de comprovação do efetivo pagamento aos artistas contratados com recursos do convênio, configurando a ausência de nexo causal entre as despesas realizadas com a Banda Roupa Nova e os recursos transferidos. Assim, uma vez que não foi suplantada essa constatação, não há razão para se elidir o débito.
9.3.	De acordo com o disposto no art. 12 da Lei 8.443/1992 e nos parágrafos 2º e 3º do artigo 202 do RI/TCU, o exame da boa-fé é realizado na oportunidade de resposta à citação, a partir de evidências concretas, não mediante mera alegação, e somente para efeito de concessão de novo e improrrogável prazo para o recolhimento da importância devida.
9.4.	No caso, a imputação de débito e a aplicação de multa recaiu sobre a Empresa Anisio Mioto Eventos & Cia Ltda.. Em relação à boa-fé de pessoa jurídica de direito privado, a jurisprudência do TCU entende que:
O exame da boa-fé, para fins de concessão de novo prazo para o recolhimento do débito sem a incidência de juros de mora (art. 202 do Regimento Interno/TCU) , quando envolver pessoa jurídica de direito privado, será feito, em regra, em relação à conduta de seus administradores, uma vez que os atos destes obrigam a pessoa jurídica, desde que exercidos nos limites dos poderes definidos no ato constitutivo do ente (art. 47 da Lei 10.406/2002 - Código Civil) . (Acórdão 2717/2019-TCU-Segunda Câmara, relatoria do Ministro Aroldo Cedraz, 993/2018-1ª Câmara, da relatoria do Ministro Bruno Dantas e 7808/2018-2ª Câmara, relatoria do Ministro André de Carvalho) .
9.5.	Não há nos autos elementos que permitam concluir pela ocorrência de boa-fé na conduta do administradores da recorrente, razão pela qual a relatora entendeu, portanto, pela subsunção ao disposto nos §§ 1º e 6º do art. 202 do Regimento Interno do TCU, concluindo , desde logo, por julgar irregulares as contas da recorrente e condená-la pelo débito decorrente de sua conduta.
9.6.	Ante o exposto, não é possível aferir a boa-fé da recorrente, o que inviabiliza a desconstituição do acórdão recorrido para que lhe seja concedido novo prazo para o recolhimento do débito.
CONCLUSÃO
10.	Das análises anteriores, conclui-se que:
a) não se identificou cerceamento de defesa e/ou quaisquer dos vícios processuais questionados, uma vez que as provas que a recorrente afirma que foram pleiteadas poderiam ter sido acostadas na oportunidade da apresentação das alegações de defesa em forma documental, na forma de declarações ou da transcrição de eventuais depoimentos;
b) o débito atribuído à recorrente decorre da não comprovação do nexo de causalidade entre os recursos federais repassados e o efetivo recebimento pelos serviços artísticos prestados, por parte da Banda Roupa Nova; 
c) a penalidade de multa não pode ser afastada, estando seu valor dentro do limite estipulado pela Lei 8.443/1992 e pelo RI/TCU;
d) a irregularidade na licitação consistiu na utilização do procedimento de inexigibilidade de licitação com base no art. 25, inciso III, da Lei 8666/1992, para contratação de empresa agenciadora da Banda Roupa Nova, sem a caracterização da inviabilidade de competição, tendo em vista que simples autorizações dos próprios artistas ou cartas de exclusividade não se prestam a comprovar a alegada inviabilidade de competição;
	e) não é possível aferir a boa-fé da recorrente, o que inviabiliza a desconstituição do acórdão recorrido para que lhe seja concedido novo prazo para o recolhimento do débito.
10.1.	Dessa forma, os elementos juntados aos autos e os argumentos expendidos pela parte não têm o condão de modificar a deliberação recorrida. 
10.2.	Registre-se, por fim, que a recorrente requer a realização de sustentação oral por ocasião do julgamento (peça 54, p. 18) , cabendo o seu deferimento nos termos do art. 168 do RI/TCU. A notificação da parte acerca do deferimento de seu pedido deve ser realizada por meio da publicação das pautas das sessões na imprensa oficial ou portal do Tribunal na internet e em excerto do Boletim do Tribunal de Contas da União, nos termos do art. 3º da Portaria TCU 239/2000 c/c art. 141, § 4º, do RITCU.
PROPOSTA DE ENCAMINHAMENTO
11.	Diante do exposto, com fundamento nos artigos 32, inciso I; e 33, da Lei 8.443/1992, submetem-se os autos à consideração superior, com posterior encaminhamento ao Ministério Público junto ao Tribunal de Contas da União e ao Gabinete do Relator, propondo:
a) conhecer do recurso e, no mérito, negar-lhe provimento;
b) comunicar a deliberação que vier a ser proferida por esta Corte ao recorrente, ao Ministério do Turismo, à Procuradoria da República no Estado de São Paulo e demais interessados.
O Ministério Público junto a este Tribunal, nos autos representado pelo Subprocurador-Geral Paulo Soares Bugarin, manifestou-se de acordo com a proposta da unidade técnica (peça 72) .
	É o relatório.

Alan Rodrigo Borim (OAB/SP 207.263) e Edmilson Marcos A. Oliveira (OAB/SP 128.352).

Procurador Júlio Marcelo de Oliveira.

RECURSO DE RECONSIDERAÇÃO. TOMADA DE CONTAS ESPECIAL. CONVERSÃO DO JULGAMENTO EM DILIGÊNCIA.

TOMADA DE CONTAS ESPECIAL (TCE)

Secretaria de Recursos (SERUR).

Preenchidos os requisitos de admissibilidade previstos nos arts. 32, inciso I, e 33, da Lei 8.443/92, deve ser conhecido o recurso de reconsideração interposto pela empresa Anísio Mioto Eventos & Cia Ltda., contratada pelo município de Jales/SP, contra o Acórdão 1852/2019-TCU-Primeira Câmara.
2.	Por meio dessa deliberação, a referida empresa teve suas contas especiais julgadas irregulares, foi condenada, solidariamente ao ex-prefeito de Jales/SP, Sr. Humberto Parini, em débito de R$ 80.000,00 e foi apenada em R$ 40.000,00, em decorrência de sua contratação direta pelo referido município, para intermediar a apresentação da banda Roupa Nova, com recursos do Ministério do Turismo (Mtur) , no evento "41ª Feira Agrícola, Comercial, Industrial e Pecuária de Jales - FACIP 2010", tendo apresentado apenas carta de exclusividade.
Extraio do voto do relator a quo que o débito decorreu da "ausência da comprovação do efetivo pagamento à banda, em virtude da ausência de comprovantes assinados pelos próprios artistas ou por seus representantes legais identificados por meio de contrato social, contrato de exclusividade, instrumento de procuração ou declaração/carta de exclusividade, devidamente registrados em cartório (Acórdão 1435/2017-TCU-Plenário) , nem o vínculo societário com a Banda restou demonstrado". Com isso, segundo o referido relator, "remanesceria simples carta de exclusividade, incapaz, por si só, de comprovar a representação legal". 
O recorrente alegou, quanto ao mérito, que: (a) os próprios artistas, mesmo após quatro anos da data do evento, afirmaram que a recorrente era detentora de total exclusividade na comercialização de shows da Banda Roupa Nova durante o ano de 2010 para a cidade de Jales/SP, e toda a região do entorno de Votuporanga, conforme acordado comercialmente; (b) o pagamento foi destinado aos artistas para se apresentarem, o que ocorreu através da recorrente que era exclusiva na época, não só para a data, mas também para o ano de 2010 e região, de forma que a suposta irregularidade apontada de que a contratação em tese não obedeceu os requisitos da lei de licitações, por si só, não tem o condão de ensejar a devolução do valor pago pela apresentação do show, pois é inequívoco que o mesmo foi realizado; e (c) só presta serviço quem recebe pelo mesmo, caso contrário, o show não teria ocorrido, restando evidente o nexo causal entre a liberação dos valores, o pagamento efetuado, a destinação do recurso e o recebimento pelos artistas e a empresa indicada pelos artistas.
No âmbito da Serur, a conclusão foi pela negativa do recurso. Segundo ressaltou, não se questiona a execução da apresentação artística pela Banda Roupa Nova, mas a comprovação do nexo causal entre os recursos federais repassados e o efetivo recebimento pelo artista ou por ser representante devidamente habilitado, o que não teria ocorrido.
O Ministério Público junto ao TCU (MPTCU) endossou a proposta da unidade técnica.  
Deixo de acolher o desfecho sugerido, por entender que restou comprovado o nexo de causalidade, na linha do que restou decidido no Acórdão 1435/2017-TCU-Plenário.
Isso porque a carta de exclusividade constante nos autos à peça 11, p. 76, concedendo ao recorrente a exclusividade da comercialização da banda Roupa Nova, é assinada por integrante dessa mesma banda (Paulo César dos Santos, conhecido como "Paulinho", um dos proprietários e vocalista da banda) , conforme se verifica de dados obtidos junto ao sistema CPF/CNPJ da Receita Federal.
A referida carta foi concedida por Paulo César dos Santos, como representante da empresa FourYou Produções Artísticas Ltda. Essa empresa, por sua vez, é constituída por integrantes da banda Roupa Nova: Cleberson Horsth Vieira de Gouveia (tecladista) , Sérgio Herval Holanda de Lima (baterista) e Paulo César dos Santos ("Paulinho", vocalista) .
Assim, comprovada a realização do show contratado e o pagamento com recursos do convênio à banda Roupa Nova, por intermédio de representante exclusivo (empresa Anísio, ora recorrente) , ficou estabelecido, nos termos do mencionado Acórdão 1435/2017-TCU-Plenário, o nexo causal, razão pela qual há que se reformar o acórdão recorrido, para afastar o débito imputado e a multa aplicada ao recorrente, bem assim o julgamento pela irregularidade de suas contas especiais.
Registro, por fim, que os demais itens do acórdão recorrido permanecem inalterados pois não foram alcançados pelas razões recursais. Como ressaltou o relator a quo, a irregularidade imputada ao ex-prefeito, Sr. Humberto Parini atingiu não apenas a contratação da Banda Roupa Nova, mas a integralidade do convênio, uma vez que restou comprovada a existência de venda de ingressos para o evento, sem a demonstração de reversão dos recursos para a consecução do objeto ou recolhimento à conta do Tesouro Nacional.
Ficaram demonstradas, conforme documento emitido pela Comissão Organizadora da 41ª FACIP (peça 12, p. 77-79) , receitas que incluem aluguel de camarotes (R$ 75 mil) , vendas de ingressos (R$ 247 mil) , vendas de mesas (R$ 177 mil) e patrocinadores (R$ 60 mil) . Desta forma, a integralidade do débito fica sob a responsabilidade, como consignado pelo acórdão guerreado, do ex-gestor.
Ante o exposto, VOTO para que o Tribunal de Contas da União aprove o acórdão que submeto a este Colegiado:
"9.1. conhecer, com fulcro nos arts. 32, inciso I, e 33 da Lei 8.443/92, do recurso de reconsideração interposto pela empresa Anísio Mioto Eventos & Cia. Ltda - ME, para, no mérito, dar-lhe provimento, para tornar insubsistente o subitem 9.2.1 e alterar os subitens 9.1, 9.2, e 9.3., todos do Acórdão 1.852/2019-TCU-1ªCâmara, que passam a ter a seguinte redação:
9.1. com fundamento nos arts. 1º, inciso I, 16, inciso I, 17 e 23, inciso I, da Lei 8.443/1992 c/c os arts. 1º, inciso I, 207 e 214, inciso I, do Regimento Interno/TCU, em julgar regulares as contas das empresas L S Music Produções Artísticas Ltda., F & S Produções Artísticas Ltda. e Anísio Mioto Eventos & Cia. Ltda - ME, dando-lhes quitação plena;
9.2. com fundamento nos arts. 1º, inciso I, 16, inciso III, alíneas 'b' e 'c', e 19, da Lei 8.443/1992, julgar irregulares as contas de Humberto Parini, condenando-o ao pagamento do débito discriminado a seguir, atualizado monetariamente e acrescido dos juros de mora devidos, calculado desde a data de ocorrência indicada até sua efetiva quitação, na forma da legislação vigente, fixando o prazo de 15 (quinze) dias, a contar do recebimento da notificação, para que seja comprovado, perante este Tribunal, o recolhimento da quantia ao Tesouro Nacional, nos termos do art. 23, inciso III, alínea "a", da referida Lei, c/c o art. 214, inciso III, alínea "a", do Regimento Interno do TCU:
9.2.1 (insubsistente) 
9.2.2. débito individual de Humberto Parini:
	VALOR ORIGINAL (R$) 
	DATA DA OCORRÊNCIA

	200.000,00 (D) 
	01/7/2010

	196,16 (C) 
	23/7/2010

9.3. com fundamento no art. 57 da Lei 8.443/1992, aplicar a Humberto Parini a multa, no valor de R$ 40.000,00 (quarenta mil reais) , atualizada monetariamente desde a data do presente acórdão até a do efetivo recolhimento, se for pago após o vencimento, na forma da legislação vigente, fixando o prazo de 15 (quinze) dias, a contar do recebimento da notificação, para que seja comprovado, perante este Tribunal, o recolhimento da quantia ao Tesouro Nacional, nos termos do art. 23, inciso III, alínea "a", da referida Lei, c/c o art. 214, inciso III, alínea "a", do Regimento Interno do TCU;
9.4. com fundamento no art. 26 da Lei 8.443/1992, autorizar, se requerido, o pagamento da importância devida em até 36 (trinta e seis) parcelas mensais e consecutivas, fixando o prazo de 15 (quinze) dias, a contar do recebimento da notificação, para que seja comprovado, perante este Tribunal, o recolhimento da primeira parcela, e de 30 (trinta) dias, a contar da parcela anterior, para que seja comprovado o recolhimento das demais parcelas, devendo incidir sobre cada valor mensal os devidos acréscimos legais, na forma prevista na legislação vigente, além de alertar que a falta de comprovação do recolhimento de qualquer parcela importará no vencimento antecipado do saldo devedor, nos termos do art. 217 do Regimento Interno do TCU;
9.5. com fundamento no art. 28 da Lei 8.443/1992, autorizar, desde logo, a cobrança judicial das dívidas, caso não atendida a notificação;
9.6. com fundamento no art. 16, § 3º, da Lei 8.443/1992, c/c art. 209, § 7º, do Regimento Interno do TCU, remeter cópia deste acórdão à Procuradoria da República em São Paulo, para adoção das medidas que entender cabíveis;
9.7. dar ciência deste acórdão ao Ministério do Turismo e aos responsáveis;
9.8. determinar à unidade instrutora de origem que cadastre o representante legal da empresa L S Music Produções Artísticas Ltda., conforme procuração juntada à peça 37.
9.2. dar ciência desta deliberação ao recorrente."
TCU, Sala das Sessões Ministro Luciano Brandão Alves de Souza, em 27 de agosto de 2019.
Ministro VITAL DO RÊGO 
Relator

Cuidam os autos de recurso de reconsideração interpostos pela empresa Anísio Mioto Eventos & Cia Ltda., contratada pelo munícipio de Jales/SP, para intermediar a apresentação da banda Roupa Nova, com recursos do Ministério do Turismo, no evento "41ª Feira Agrícola, Comercial, Industrial e Pecuária de Jales - FACIP 2010", tendo apresentado apenas carta de exclusividade. 
2. 	Após conhecidos os votos por mim apresentados e pelo nobre Revisor, Ministro Walton Alencar Rodrigues, a Primeira Câmara deliberou, preliminarmente, por converter o presente julgamento em diligência à Banda Roupa Nova, para que informe se realizou o referido show, quanto recebeu a título de cachê, se ainda tem o recibo emitido ao seu contratante (intermediário) , e, se tiver, que o encaminhe ao TCU.
3. 	Na ocasião, deixei registrada minha posição de que o presente caso se enquadrava nos moldes estabelecidos por meio do Acórdão 1435/2017-TCU-Plenário, uma vez que a carta de exclusividade em questão foi assinada por representante legitimado da banda. Todavia, de forma a propiciar ao Colegiado um posicionamento mais seguro sobre a matéria, acolhi as sugestões dos Ministros Augusto Sherman e Benjamin Zymler para que fosse realizada a sobredita diligência.
Diante do exposto, VOTO pela adoção da minuta de acórdão que trago à consideração deste colegiado.
TCU, Sala das Sessões Ministro Luciano Brandão Alves de Souza, em 12 de novembro de 2019.
Ministro VITAL DO RÊGO 
Relator

Trata-se de recurso de reconsideração interposto pela empresa Anísio Mioto Evento & Cia Ltda. em face do Acórdão 1852/2019-TCU-Primeira Câmara (Relator Ministro Bruno Dantas) , o qual julgou irregulares as contas especiais da recorrente e do ex-prefeito do Município de Jales/SP, Humberto Parini, condenando-os ao pagamento de sanção pecuniária individual e, solidariamente, ao ressarcimento de dano decorrente da não-comprovação do nexo causal entre os recursos transferidos pelo  Convênio 148/2010 (Siafi/Siconv 732316) e o pagamento a artistas que se apresentaram em evento regional patrocinado pelo Ministério do Turismo, cujo objeto é realização da "41ª Feira Agrícola, Comercial, Industrial e Pecuária de Jales - FACIP 2010.
Em apertada síntese, a recorrente argui preliminares de nulidade em razão de não-deferimento de produção de provas. No mérito, contesta o julgado por contrariar relatório da instrução original e defende a regularidade da aplicação dos recursos do convênio com a realização do evento regional e a pagamento dos artistas por meio de empresa intermediadora, legitimamente constituída como representante exclusiva.
A Secretaria de Recursos, com o endosso do Ministério Público, rejeitou as preliminares e, no mérito, opina por que seja negado provimento ao apelo recursal.
O Eminente Relator, Ministro Vital do Rêgo, diverge dos pareceres da Unidade Técnica e do Parquet especializado por entender que fora comprovado nexo causal entre os recursos do convênio e a aplicação da despesa.
Aduz, com base no exame do caso concreto e na prova colacionada pela defesa, na linha do Acórdão 1435/2017-TCU-Plenário, que a empresa Anísio Mioto Evento & Cia Ltda. era efetivamente representante exclusiva do conjunto musical Roupa Nova para realização do evento financiado pelo Ministério do Turismo, no Município de Jales/SP, em 17/4/2010, muito embora não tenham sido observadas pelo gestor municipal as exigências e formalidades estabelecidas pela Lei 8.666/1993, para contratação direta por inexigibilidade.
Sua Excelência respalda sua convicção no fato de a recorrente haver apresentado declaração de representante legal da empresa constituída por integrantes da banda musical em que afirma que a Anísio Mioto Evento & Cia Ltda. seria agenciadora exclusiva do conjunto Roupa Nova durante o período de 2010, para a referida região onde se realizou o evento.
Nessa vereda, propõe dar provimento ao recurso a fim de julgar regulares com ressalva as contas da empresa Anísio Mioto Evento & Cia Ltda., afastando-lhe o débito e a multa.
Com as respeitosas vênias ao Relator, divirjo de S. Excelência pelas razões que passo a expor.
Perfilho a análise da unidade instrutiva em que adequadamente refuta as preliminares de nulidade, uma vez demonstrada a higidez do processo em garantir a ampla defesa e o contraditório ao acusado. Não lhe foi sonegada qualquer possibilidade de produção de prova documental.
No mérito, não se discute a realização do evento regional, tendo havido a apresentação artística da Banda Roupa Nova, na cidade de Jales, no dia 17/4/2010. Impugna-se, isto sim, a não-comprovação do nexo causal entre os recursos federais repassados pelo acordo de convênio e o efetivo recebimento pelos artistas.
A citação da recorrente apontou sua atuação como mera intermediária, tendo em vista a ausência do contrato de exclusividade, registrado em cartório. Ademais, o subitem 'oo' do item II da cláusula terceira do convênio firmado estabelecia a obrigação do convenente apresentar, sob pena de glosa dos valores, cópia do contrato de exclusividade dos artistas com o empresário, registrado em cartório, bem como esclareceu, textualmente, que referido contrato não se confundia com cartas de exclusividade.
Como bem asseverou a Secretaria de Recursos e Ministério Público de Contas, mesmo que a Anísio Mioto Evento & Cia Ltda tenha efetivamente agenciado a Banda Roupa Nova, ainda que de forma precária e sem cumprimento das exigências legais, não há comprovação de que os artistas que se apresentaram no evento musical efetivamente receberam os valores declarados na prestação de contas. 
Nessas situações, a jurisprudência desta Corte de Contas é firme no entendimento de que, à míngua de comprovação da inexigibilidade de licitação de contratação de representante exclusiva de conjunto musical, a ausência de recibo ou documento congênere que demonstre o efetivo recebimento do cachê pelos artistas implica imputação de débito solidário entre o gestor do convenente e a empresa intermediadora, justamente por haver rompido nexo causal entre os recursos transferidos pelo ajuste de convênio e os serviços artísticos prestados (Acórdão 3580/2019-TCU-Primeira Câmara, da relatoria do Ministro Augusto Sherman Cavalcanti, 6328/2018-1ª Câmara, da relatoria do Ministro Bruno Dantas e 11867/2018-1ª Câmara, da relatoria do Ministro Benjamin Zymler) .  
No caso vertente, milita ainda contra a defesa a singularidade de que os recursos do convênio haverem sido transferidos após a realização do evento regional. A feira ocorreu em 14/4/2010 e os recursos federais foram creditados na conta específica do convênio em 1/7/2010 (peça 11, p. 49) . Nessas condições, a proposta sustentada pelo Eminente Relator alberga risco de o Tribunal chancelar desvio de recursos com o mero pagamento à intermediadora, o que seria afastado, somente, com a demonstração da efetiva destinação dos recursos federais ao pagamento dos artistas.
Ante o exposto, endosso os pareceres uníssonos da Unidade Técnica e do Ministério Público e voto por que o Tribunal acolha a minuta de acórdão revisor ora submeto à deliberação do colegiado:
"9.1. conhecer do recurso de reconsideração interposto pela Anísio Mioto Eventos & Cia. Ltda. ME para, no mérito, negar-lhe provimento;
9.2. dar ciência da deliberação ao recorrente, ao Ministério do Turismo, à Procuradoria da República no Estado de São Paulo e aos demais interessados."
TCU, Sala das Sessões Ministro Luciano Brandão Alves de Souza, em 12 de novembro de 2019.
WALTON ALENCAR RODRIGUES
Revisor